臺灣臺中地方法院民事判決　　　　　　　96年度訴字第3329號
原　　　告　甲○○
被　　　告　乙○○
上列當事人間返還價款事件，本院判決如下：
    主      文
原告之訴駁回。
訴訟費用由原告負擔。
    事實及理由
一、按原告之訴，依其所訴之事實，在法律上顯無理由者，法院
    得不經言詞辯論，逕以判決駁回之，民事訴訟法第249條第2
    項定有明文。而所謂依其所訴之事實，在法律上顯無理由者
    ，係指依原告於訴狀內記載之事實觀之，在法律上顯然不能
    獲得勝訴之判決者而言。
二、本件原告起訴主張：原告與鐳力建設股份有限公司、鐳發建
    設股份有限公司簽訂房屋、土地預定買賣合約至今未能交屋
    ，且買賣標的之土地即坐落台中市○區○○○段39地號土地
    亦已經台中地方法院拍賣，至今被告仍未與原告解除契約，
    故請求償還價款等語。並聲明：被告應給付原告新台幣906,
    000元。
三、經查，本件依原告所訴之事實及其所提出之房屋及土地預定
    買賣合約書等證據觀之，原告就坐落台中市○區○○○段39
    地號土地及其上欲建之房屋，是與鐳力公司、鐳發公司於民
    國83年8月13日分別簽訂房屋、土地預定買賣合約書，是其
    就系爭房屋及土地所為買賣關係之相對人應分係鐳力公司、
    鐳發公司，而非各該公司之法定代理人即被告乙○○之事實
    ，即足堪認定。而按債為特定人間之權利義務關係，僅債權
    人得向債務人請求給付，無請求第三人向債權人給付之權利
    ，此為債之相對性原則。查原告雖以其與鐳力公司、鐳發公
    司訂約迄今，該公司並未依約交付房屋，且買賣標的之土地
    亦已經法院拍賣，復未與原告解除契約，而請求返還價金。
    惟查被告雖係鐳力公司、鐳發公司之法定代理人，然並非本
    件系爭買賣關係權利義務之主體。縱然原告前揭主張屬實，
    依債權相對性原理，上開房屋及土地買賣契約亦僅有拘束契
    約當事人之效力，而無拘束契約以外第三人之效力。亦即縱
    原告前揭主張屬實，其亦僅得於解除契約後，向鐳力公司、
    鐳發公司分別請求返還已經給付之價金，而非得向各該公司
    之法定代理人即被告請求返還價金。是依首開說明，僅依原
    告於訴狀內記載之事實觀之，在法律上顯然不能獲得勝訴之
    判決，即屬顯無理由，而不應准許，爰不經言詞辯論，逕為
    駁回原告之訴。
四、據上論結，本件原告之訴為無理由，依民事訴訟法第249條
    第2項、第78條，判決如主文。
中　　華　　民　　國　　96　　年　　12　　月　　19　　日
                  民事第三庭    法　官　林源森
以上正本係照原本作成。
如對本判決上訴，須於判決送達後20日內向本院提出上訴狀（須
附繕本）。
中　　華　　民　　國　　96　　年　　12　　月　　19　　日
                                書記官　黃士益
